臺灣高等法院刑事裁定
                                    109年度聲字第4771號
聲明異議人
即  受刑人  簡漢義



上列聲明異議人即受刑人因懲治盜匪條例罪等案件，對於臺灣宜
蘭地方檢察署檢察官105年執更緝明字第25號之2執行指揮，聲明
異議，本院裁定如下：
    主  文
聲明異議駁回。
　　理  由
一、聲明異議意旨略以：聲明異議人即受刑人甲○○（下稱受刑人
    ）前因懲治盜匪條例罪等案件，經本院以85年度上重訴字第
    53號判處應執行無期徒刑褫奪公權終身，並經最高法院86年
    度台上字第75號上訴駁回確定，入監執行後，於民國101年1
    0月5日假釋出監；於假釋期間因詐欺等案件，經臺灣宜蘭地
    方法院（下稱宜蘭地院）以105年度易字第242號判處應執行
    有期徒刑1年2月，受刑人上訴本院後，因撤回上訴而告確定
    ，該案確定後遭撤銷假釋，由臺灣宜蘭地方檢察署（下稱宜
    蘭地檢署）檢察官以105年執更緝明字第25號之2執行指揮書
    ，執行無期徒刑之殘刑；惟依大法官第796號解釋，刑法有
    關假釋中出獄後再犯，不論情節輕重，一律撤銷假釋有違比
    例原則，懇請撤銷宜蘭地檢署檢察官105年執更緝明字第25
    號之2執行指揮書執行指揮書云云。
二、按受刑人或其法定代理人或配偶以檢察官執行之指揮為不當
    者，得向諭知該裁判之法院聲明異議，刑事訴訟法第484條
    定有明文。又刑事訴訟法第484條所稱「諭知該裁判之法院
    」，乃指對被告之有罪判決，於主文內實際宣示其主刑、從
    刑之裁判而言。又對於已判決確定之各罪定應執行刑之裁定
    確定後，與確定判決有同等效力，是以受刑人如係對於因數
    罪併罰所定應執行刑裁定之指揮執行聲明異議，應向該為定
    執行刑裁判之法院為之（最高法院105年度台抗字第287號裁
    定意旨參照）。受刑人以合併定應執行刑之案件（本院106
    年度聲字第2650號）經法務部撤銷假釋，檢察官指揮執行為
    不當，向本院聲明異議，本院既為諭知該案件裁判之法院，
    其聲明異議於程序上尚無不合。又按受保護管束人在保護管
    束期間內，應遵守左列事項：一、保持善良品行，不得與素
    行不良之人往還。二、服從檢察官及執行保護管束者之命令
    。三、不得對被害人、告訴人或告發人尋釁。四、對於身體
    健康、生活情況及工作環境等，每月至少向執行保護管束者
    報告一次。五、非經執行保護管束者許可，不得離開受保護
    管束地；離開在十日以上時，應經檢察官核准，保安處分執
    行法第74條之2定有明文。次按受保護管束人違反前條各款
    情形之一，情節重大者，檢察官得聲請撤銷保護管束或緩刑
    之宣告。假釋中付保護管束者，如有前項情形時，典獄長得
    報請撤銷假釋，保安處分執行法第74條之3亦有明定。另依
    刑事訴訟法第484條規定，受刑人得向諭知該裁判之法院聲
    明異議者，是以「檢察官執行指揮不當者」為限，必檢察官
    有積極執行指揮之違法或執行方法有不當等情形，始足當之
    ，故檢察官倘係依前揭規定，指揮執行殘餘刑期，自無不當
    。
三、經查：
　㈠受刑人前因懲治盜匪條例案件，經本院以85年度上重訴字第5
    3號判決撤銷第一審判決，處無期徒刑，褫奪公權終身，復
    經最高法院以86年度台上字第75號判決駁回上訴確定，受刑
    人入監執行後，於101年10月5日假釋出監，假釋期間並付保
    護管束；嗣於假釋期間，於104年4月12日犯侵入住宅竊盜女
    性內褲案件，經警傳訊未到，並於104年5月22日無故未依規
    定接受宜蘭縣政府警察局宜蘭分局查訪，經宜蘭縣政府警察
    局依性侵害犯罪防治法第21條於104年6月10日以府社工字第
    0000000000號行政處分書函知受刑人應於104年7月10日前依
    限至宜蘭縣政府警察局接受查訪，惟受刑人於前揭期限內均
    未依規定配合辦理，已違反性侵害犯罪防治法第23條第4項
    之規定；嗣經法務部認受刑人在保護管束期間內，顯已違反
    保安處分執行法第74條之2第2款、第4款規定且情節重大，
    於104年7月22日核准撤銷其假釋，由臺灣宜蘭地方檢察署檢
    察官以105年執更緝明字第25號之2執行指揮書，自105年5月
    3日起執行假釋撤銷後無期徒刑之殘刑等情，有宜蘭地檢署
    檢察官105年執更緝明字第25號之2執行指揮書、本院85年度
    上重訴字第53號刑事判決、最高法院86年度台上字第75號刑
    事判決、宜蘭地院105年度易字第242號判決、本院被告前案
    紀錄表、法務部○○○○○○○報請撤銷假釋報告表、宜蘭縣政府1
    04年7月29日府社工字第0000000000號函文、宜蘭縣政府警
    察局宜蘭分局執行性侵害加害人查訪通知書、性侵害保護管
    束案件再犯危險預警通報表、宜蘭縣政府104年6月10日府社
    工字第0000000000號行政處分書、宜蘭縣政府警察局宜蘭分
    局104年6月18日警蘭婦字第0000000000號函文、送達證書、
    法務部104年7月22日法授矯字第00000000000號函文等在卷
    可憑（見宜蘭地檢署104年度執更字第677號卷第22至34頁）
    ，並經本院調取宜蘭地檢署104年度執更字第677號懲治盜匪
    條例案件執行卷宗審核無訛。是以，宜蘭地檢署檢察官於受
    刑人之假釋經撤銷後，換發105年執更緝明字第25號之2執行
    指揮書執行無期徒刑之殘刑，所為執行指揮於法有據，並無
    違法或不當。
  ㈡第按，司法院釋字第796號解釋文略以：「刑法第78條第1項
    本文規定：『假釋中因故意更犯罪，受有期徒刑以上刑之宣
    告者，於判決確定後6月以內，撤銷其假釋。』不分受假釋人
    是否受緩刑或6月以下有期徒刑之宣告，以及有無基於特別
    預防考量，使其再入監執行殘刑之必要之具體情狀，僅因該
    更犯罪受有期徒刑以上刑之宣告，即一律撤銷其假釋，致受
    緩刑或6月以下有期徒刑宣告且無特別預防考量必要之個案
    受假釋人，均再入監執行殘刑，於此範圍內，其所採取之手
    段，就目的之達成言，尚非必要，牴觸憲法第23條比例原則
    ，與憲法第8條保障人身自由之意旨有違，應自本解釋公布
    之日起失其效力。上開規定修正前，相關機關就假釋中因故
    意更犯罪，受緩刑或6月以下有期徒刑宣告者，應依本解釋
    意旨，個案審酌是否撤銷其假釋」。查本件非因受刑人假釋
    中因故意更犯罪，受緩刑或6月以下有期徒刑宣告者，而撤
    銷其假釋，實甚明確，與上開司法院釋字第796號解釋說明
    無涉，是受刑人聲明異議意旨執此指摘檢察官執行指揮不當
    ，顯無可採。
  ㈢末按監獄行刑法業於108年12月17日修正、109年1月15經總統
    華總一義字第10900004131號令修正公布全文156條，並自公
    布日後6個月即109年7月15日施行。修正後監獄行刑法第十
    三章假釋，已明文規定假釋審查、監獄假釋審查會陳報假釋
    之決議程序；並於該法第121條、第134條明定受刑人對於法
    務部許可、不予許可假釋或撤銷假釋之處分不服者，得於收
    受處分書之翌日起10日內向法務部提起復審、對於廢止假釋
    、不予許可假釋或撤銷假釋之處分不服，經依本法提起復審
    而不服其決定，或提起復審逾2個月不為決定或延長復審決
    定期間逾2個月不為決定者，應向監獄所在地或執行保護管
    束之地方法院行政訴訟庭提起訴訟等救濟途徑。又同法第15
    3條第3項規定「本法中華民國108年12月17日修正之條文施
    行前，因撤銷假釋得聲明異議之案件，得於修正施行日之次
    日起算30日內，依本法規定向管轄地方法院行政訴訟庭提起
    訴訟」。是依現行法規定，自109年7月15日起，受刑人對於
    廢止假釋、不予許可假釋或撤銷假釋之處分不服等爭議，應
    循行政爭訟途徑予以救濟。本件聲明異議理由指「法務部撤
    銷假釋，經大法官解釋796號後，顯然已不符合罪刑比例相
    當原則，自應失其效力」云云，似亦對於撤銷假釋之處分有
    所不服，惟揆諸前開說明，受刑人如對於撤銷假釋之處分不
    服，自應循上列途徑以謀救濟，方為適法，受刑人依刑事訴
    訟法規定向本院聲明異議，與法不合，併予說明。
四、綜上所述，本件檢察官之執行指揮，經核並無違法或不當，
    本件聲明異議為無理由，應予駁回。
據上論斷，應依刑事訴訟法第486條，裁定如主文。 
中　　華　　民　　國　　109 　年　　12　　月　　21　　日
                  刑事第九庭    審判長法　官  潘翠雪
                                      法　官  俞秀美
                                      法　官  陳俞婷
以上正本證明與原本無異。
如不服本裁定，應於收受送達後五日內向本院提出抗告狀。
                                      書記官  陳麗津
中　　華　　民　　國　　109 　年　　12　　月　　22　　日